【裁判字號】    98,訴,799
【裁判日期】    980701
【裁判案由】    毒品危害防制條例等
【裁判全文】
臺灣臺南地方法院刑事判決               98年度訴字第799號
公  訴  人  臺灣臺南地方法院檢察署檢察官
被      告  乙○○
上列被告因違反毒品危害防制條例等案件，經檢察官提起公訴（
98年度毒偵字第835號、98年度偵字第5571號），被告於本院準
備程序中，先就被訴事實均為有罪之陳述，經本院合議庭裁定改
由受命法官獨任進行簡式審判程序，判決如下：
    主  文
乙○○施用第一級毒品，累犯，處有期徒刑捌月；又竊盜，累犯
，處有期徒刑伍月，扣案鑰匙壹支沒收之；又攜帶兇器於夜間侵
入住宅竊盜，累犯，處有期徒刑拾月，扣案油壓剪壹把沒收之。
應執行有期徒刑壹年捌月，扣案鑰匙壹支及油壓剪壹把均沒收之
。
    事  實
一、乙○○前於民國89年間，因施用毒品案件，經臺灣嘉義地方
    法院以89年度少調字第243號裁定送觀察、勒戒，再經臺灣
    高等法院臺南分院以89年度少抗字第42號駁回抗告確定，執
    行後因認無繼續施用毒品之傾向，於89年8月16日出勒戒所
    而執行完畢。又於前揭觀察、勒戒處分執行完畢5年內之93
    年至94年間，多次再犯施用毒品案件，先後經本院以93年度
    訴字第195號判決判處有期徒刑10月、6月，應執行有期徒刑
    1年2月確定，及經臺灣屏東地方法院以94年度訴字第49號、
    94年度簡字第434號判決分別判處有期徒刑8月、4月確定，
    並均已執行完畢。再於96年間，更犯施用毒品案件，經本院
    以96年度訴字1400號判決判處有期徒刑8月確定，於97年12
    月27日縮刑期滿執行完畢。詎猶不知悛悔，竟於前開有期徒
    刑執行完畢後5年內，復分別為下列行為：(一)乙○○明知海
    洛因係毒品危害防制條例第2條第2項第1款所定之第一級毒
    品，不得施用、持有，仍基於施用第一級毒品海洛因之犯意
    ，於98年3月13日上午8時許，在臺南市○○○路接臺17線省
    道之陸橋下，以將海洛因摻水置於針筒內注射之方式，施用
    海洛因1次；(二)又意圖為自己不法所有，而基於竊取他人財
    物之犯意，於同日晚間11時10分許，在臺南縣永康市○○路
    8號前之籃球場旁，以其所有之鑰匙1支，竊取林燈木所有停
    放於該處之車號NMT-060號普通重型機車1部，得手後供己代
    步使用；(三)再意圖為自己不法所有，而基於竊取他人財物之
    犯意，於翌日夜間即同年月14日凌晨0時20分許，持其所有
    而客觀上足對人之生命、身體、安全構成危險，可供兇器使
    用之油壓剪1把，侵入薛文東位於臺南縣永康市○○○路199
    號之住宅內（侵入住宅部分未據告訴），竊取薛文東置於客
    廳桌上之現金新臺幣（下同）100元得逞，得手後因遭薛文
    東發現，旋即逃逸。嗣因薛文東報警處理，經巡邏員警於同
    日凌晨1時許在臺南縣永康市○○街96巷19弄前察覺乙○○
    形跡有異而查獲，並扣得車號NMT-060號機車1部、現金100
    元（業經分別發還與林燈木、薛文東）及鑰匙1支、油壓剪1
    把，另經其同意於同日凌晨2時50分許採尿送驗，結果確呈
    嗎啡陽性反應，而悉上情。
二、案經林燈木、薛文東訴由臺南縣警察局永康分局報告臺灣臺
    南地方法院檢察署檢察官偵查起訴。
    理  由
一、按本件被告乙○○所犯均為死刑、無期徒刑、最輕本刑3年
    以上有期徒刑以外之罪，亦非屬高等法院管轄之第一審案件
    ，其於本院準備程序進行中，先就被訴事實均為有罪之陳述
    ，經告知簡式審判程序之旨，並聽取檢察官、被告之意見後
    ，本院合議庭依刑事訴訟法第273條之1第1項裁定進行簡式
    審判程序，是本案之證據調查，依同法第273條之2規定，不
    受同法第159條第1項、第161條之2、第161條之3、第163條
    之1，及第164條至第170條所規定證據能力認定及調查方式
    之限制。
二、按92年7月9日修正公布、93年1月9日施行之毒品危害防制條
    例第20條、第23條將施用毒品之刑事處遇程序，區分為「初
    犯」及「5年內再犯」、「5年後再犯」；依其立法理由之說
    明：「初犯」，經觀察、勒戒或強制戒治後，應為不起訴處
    分或不付審理之裁定，經觀察、勒戒或強制戒治執行完畢釋
    放後，「5年內再犯」者，因其再犯率甚高，原實施之觀察
    、勒戒及強制戒治既已無法收其實效，爰依法追訴或裁定交
    付審理，至於經觀察、勒戒或強制戒治執行完畢釋放後，「
    5年後再犯」者，前所實施之觀察、勒戒或強制戒治已足以
    遮斷其施用毒品之毒癮，為期自新及協助其斷除毒癮，仍適
    用「初犯」規定，先經觀察、勒戒或強制戒治之程序；從而
    依修正後之規定，僅限於「初犯」及「5年後再犯」2種情形
    ，始應先經觀察、勒戒或強制戒治程序；倘被告於5年內已
    再犯，經依法追訴處罰，縱其第3次（或第3次以上）再度施
    用毒品之時間，在初犯經觀察、勒戒或強制戒治執行完畢釋
    放5年以後，已不合於「5年後再犯」之規定，且因已於「5
    年內再犯」，顯見其再犯率甚高，原實施觀察、勒戒或強制
    戒治，已無法收其實效，即應依該條例第10條處罰（最高法
    院95年5月9日95年度第7次刑事庭會議決議意旨參照）。查
    本件被告前曾受如事實欄所述之觀察、勒戒處分，並於89年
    8月16日執行完畢，復於前開觀察、勒戒處分執行完畢後5年
    內之93年至94年間，多次再犯施用毒品案件，先後經本院以
    93年度訴字第195號判決判處有期徒刑10月、6月，應執行有
    期徒刑1年2月確定，及經臺灣屏東地方法院以94年度訴字第
    49號、94年度簡字第434號判決分別判處有期徒刑8月、4月
    ，再於96年間，又因施用毒品案件，經本院以96年度訴字第
    1400號判決判處有期徒刑8月確定在案，並均已執行完畢等
    情，分別有刑案資料查註紀錄表、臺灣高等法院被告前案紀
    錄表在卷可稽，足見被告於初犯經觀察、勒戒執行完畢後5
    年內，已迭次更犯施用毒品案件，並分別經起訴判刑，揆諸
    上開最高法院決議要旨，縱其本次所犯施用毒品案件距初犯
    經觀察、勒戒執行完畢已逾5年，仍無再經觀察、勒戒或強
    制戒治之必要，應由本院依法論罪科刑，合先敘明。
三、上開如事實欄一、(一)所述之犯罪事實，業據被告於警詢、偵
    查、本院準備程序及審理中均坦承不諱，且被告於98年3月
    14日為警查獲後，經採尿送驗結果，確呈海洛因進入人體代
    謝分解後之嗎啡陽性反應乙節，有長榮大學於98年3月20日
    出具之確認報告及毒品犯罪嫌疑人尿液採驗作業管制紀錄清
    冊各1張附卷可稽（警(一)卷即南縣永警偵字第0980006829號
    卷第6至7頁），上開事實洵堪認定；又上開如事實欄一、(二)
    及一、(三)所述之犯罪事實，亦據被告於警詢、偵查、本院準
    備程序及審理中均坦承不諱，核與證人即被害人林燈木、薛
    文東於警詢中之證述大致相符（警(二)卷即南縣永警偵字第09
    80006916號卷第5至8頁），且有扣押書1張、贓物認領保管
    單2張（具領人分別為證人林燈木、薛文東）、現場及扣案
    物品照片共12張在卷可資參照（警(二)卷第11至13頁、第16至
    21頁），復有被告用以竊取上開機車之鑰匙1支、持以至證
    人薛文東上址住宅行竊之油壓剪1把，及上開機車1部、現金
    100元扣案足憑（機車1部及現金100元業經分別發還與證人
    林燈木、薛文東），堪認被告上開任意性自白，確與事實相
    符。綜上，本件事證明確，被告上開犯行均洵堪認定，應予
    依法論科。
四、按海洛因依其成癮性、濫用性及對社會危害性之程度，已列
    為毒品危害防制條例第2條第2項第1款所規定之第一級毒品
    ，禁止非法持有及施用；又按刑法上所謂「夜間」，為日出
    前、日沒後，是行為人於日出前、日沒後侵入他人住宅行竊
    ，應論以夜間侵入住宅竊盜罪；而所謂兇器，其種類並無限
    制，凡客觀上足對人之生命、身體、安全構成威脅，具有危
    險性之兇器均屬之，且祇須行竊或行搶時攜帶此種具有危險
    性之兇器為已足，並不以攜帶之初有行兇之意圖為必要（最
    高法院29年滬上字第63號及79年臺上字第5253號判例意旨參
    照）。查被告於上開事實欄一、(三)所述犯行中，既係於凌晨
    0時20分許進入位於臺南縣永康市○○○路199號之房屋內行
    竊，上開時點應仍屬日出前、日沒後，為夜間無訛；又上址
    房屋係證人薛文東之住家乙情，亦據證人薛文東於警詢中陳
    述在卷（警(二)卷第5頁），則上址房屋性質上亦確屬住宅無
    疑。再被告於上開事實欄一、(三)所述犯行中，係持油壓剪1
    把前往案發地點，是被告於行竊之時，確已攜帶上開油壓剪
    1把；而被告所持之上開油壓剪1把，其全長39公分，黑色塑
    膠把手長14公分，前端金屬鉗口部分長10公分，中段紅色金
    屬連接部分長15公分，質地堅硬、沈重等情，業經本院當庭
    勘驗明確，並製有勘驗筆錄在卷可稽（本院卷第26頁），若
    持以攻擊人體，自能成傷，客觀上上開油壓剪自足以對人之
    生命、身體、安全構成威脅，為具有危險性之兇器至明。是
    核被告如事實欄一、(一)所為，係犯毒品危害防制條例第10條
    第1項之施用第一級毒品罪；如事實欄一、(二)所為，係犯刑
    法第320條第1項之竊盜罪；如事實欄一、(三)所為，則係犯同
    法第321條第1項第1款、第3款之加重竊盜罪。被告施用海洛
    因前持有海洛因之低度行為，則為施用之高度行為所吸收，
    不另論罪。再被告曾於97年12月27日受如事實欄所載之罪刑
    執行完畢，有臺灣高等法院被告前案紀錄表可稽，其於有期
    徒刑執行完畢後5年內，故意再犯本件有期徒刑以上之3罪，
    均為累犯，各應依刑法第47條第1項規定加重其刑。爰審酌
    被告前有多次施用毒品及竊盜前科，竟仍不知悔改，再犯本
    件施用毒品及竊盜等罪，顯見其意志不堅，迄未能記取教訓
    ，且被告歷經觀察、勒戒及徒刑之處遇，竟仍不知戒除毒癮
    惡習，再度施用毒品，殊為不該，復正值青壯，猶不思循正
    途賺取所需，僅因貪圖小利，即再犯本件2次竊盜犯行，足
    見其漠視他人財物之所有權，守法意識薄弱，對民眾財產安
    全及社會治安均非無相當危害，惟參酌其所犯施用毒品行為
    係戕害自己身心健康，尚未嚴重破壞社會秩序、侵害他人權
    益，所犯2次竊盜犯行中，犯罪時所採手段及犯罪之過程尚
    屬平和，所竊之物並均經發還與被害人，未擴大被害人之損
    害，且犯後均自始坦承犯行，表現悔意，兼衡被告之學歷、
    職業、家庭狀況等一切情狀，分別量處如主文所示之刑，並
    定其應執行之刑，以示懲儆。扣案鑰匙1支，係被告所有並
    持以犯本件事實欄一、(二)所述之竊盜犯行所用之物；扣案油
    壓剪1把，則係被告所有並持以犯本件事實欄一、(三)所述之
    加重竊盜犯行所用之物等情，業據被告分別供承明確（警(二)
    卷第3頁，偵查卷第9至10頁，本院卷第29頁反面），均應併
    依刑法第38條第1項第2款規定宣告沒收之。
據上論斷，應依刑事訴訟法第273條之1第1項、第299條第1項前
段，毒品危害防制條例第10條第1項，刑法第11條前段、第320條
第1項、第321條第1項第1款、第3款、第47條第1項、第51條第5
款、第38條第1項第2款，刑法施行法第1條之1第1項、第2項前段
，判決如主文。
本案經檢察官甲○○到庭執行職務
中    華    民    國    98    年     7     月    1    日
                        刑事第九庭    法  官   蔡盈貞
以上正本證明與原本無異。
如不服本判決應於收受本判決後10日內向本院提出上訴書狀，並
應敘述具體理由。其未敘述上訴理由者，應於上訴期間屆滿後20
日內向本院補提理由書狀（均須按他造當事人之人數附繕本）「
切勿逕送上級法院」。
                                      書記官   陳玉芬
中    華    民    國    98    年     7     月    1    日
附錄論罪科刑法條：
毒品危害防制條例第10條第1項
施用第一級毒品者，處 6 月以上 5 年以下有期徒刑。
中華民國刑法第320條
（普通竊盜罪、竊佔罪）
意圖為自己或第三人不法之所有，而竊取他人之動產者，為竊盜
罪，處 5 年以下有期徒刑、拘役或 5 百元以下罰金。
意圖為自己或第三人不法之利益，而竊佔他人之不動產者，依前
項之規定處斷。
前二項之未遂犯罰之。
中華民國刑法第321條
（加重竊盜罪）
犯竊盜罪而有左列情形之一者，處 6 月以上、 5 年以下有期徒
刑：
一、於夜間侵入住宅或有人居住之建築物、船艦或隱匿其內而犯
    之者。
二、毀越門扇、牆垣或其他安全設備而犯之者。
三、攜帶兇器而犯之者。
四、結夥三人以上而犯之者。
五、乘火災、水災或其他災害之際而犯之者。
六、在車站或埠頭而犯之者。
前項之未遂犯罰之。


司法院資訊處製作；財團法人民間司法改革基金會備份。
